最高法院刑事判決　　　　　　　　　　111年度台上字第797號
上　訴　人　潘韋翔


選任辯護人　楊志航律師
上列上訴人因違反毒品危害防制條例等罪案件，不服臺灣高等法
院臺中分院中華民國110年11月9 日第二審判決（110年度上訴字
第810號，起訴案號：臺灣南投地方檢察署108年度偵字第4507、
4704號），提起上訴，本院判決如下：
    主  文
上訴駁回。
    理  由
一、按依刑事訴訟法第377 條規定，提起第三審上訴，應以原判
    決違背法令為理由，係屬法定要件；而上訴第三審法院之案
    件，是否以判決違背法令為上訴理由，應就上訴人之上訴理
    由書狀加以審查。如果上訴理由書狀並未具體指摘原判決不
    適用何種法則或如何適用不當，或所為指摘，顯與法律規定
    得為第三審上訴理由之違法情形不相適合時，均應認其上訴
    為不合法律上之程式，予以駁回。至原判決究有無違法，與
    上訴是否以違法為理由係屬二事。
二、本件原審經審理結果，認為上訴人潘韋翔如原判決事實欄所
    載販賣第二級毒品甲基安非他命犯行均明確，因而維持第一
    審所為，論處上訴人販賣第二級毒品九罪罪刑，並依法諭知
    沒收、追徵，暨定其應執行刑之判決，駁回上訴人在第二審
    之上訴，均已詳敘調查、取捨證據之結果及憑以認定犯罪事
    實之心證理由。上訴人不服，提起第三審上訴。
三、經查：
  ㈠原審援引證人即購買毒品者賴信安、江昇益與邱俊旻（原名
    劉俊旻）三人於警詢中之陳述，為本案之證據，業於理由中
    說明彼等關於上訴人有無販賣甲基安非他命之待證事實，賴
    信安、邱俊旻二人於警詢中之陳述，核與彼等嗣於第一審審
    理中所述不符，另江昇益於警詢中陳述後，迄第一審審理中
    固曾到庭，然既尚未及完成調查程序，即經合法傳喚而未到
    庭，並拘提無著；審酌彼等於警詢時之陳述，距案發時較近
    ，記憶較清晰，調查過程中亦無違法取供致影響彼等陳述任
    意性之情形，自具有較可信之特別情況，且為證明犯罪事實
    存否所必要，因認彼等警詢中所為之審判外陳述，賴信安、
    邱俊旻部分依刑事訴訟法第159條之2規定，江昇益部分則依
    同法第159條之3 第3款規定，均得為證據等旨，此乃原審就
    調查所得證據有無證據能力之裁量判斷，為其調查證據職權
    之適法行使。
    上訴意旨固以賴信安之警詢陳述，關於民國108年9月25日向
    陳志瑋購買毒品部分，業經檢察官認為不實，且本案通訊監
    察結果，其與上訴人間亦無該日期之通話紀錄，其陳述顯不
    具可信性；另邱俊旻之警詢陳述，其中關於附表編號7 部分
    ，所陳毒品交易之金額、地點，核與江昇益之供證均不相符
    ，所述上訴人交付毒品時係駕駛銀色轎車一節，亦與上訴人
    所稱其家中並無銀色轎車等語相扞格，且卷附當天之通訊監
    察譯文亦顯示上訴人於通訊中表示「我再打給你」後，即無
    更進一步聯絡，是該次雙方應未晤面進行毒品交易，又邱俊
    旻於警詢中既稱其最後一次施用甲基安非他命係在108年9月
    22日，然本案對上訴人實施通訊監察結果，該日上訴人與邱
    俊旻並無聯絡紀錄，凡此均足徵邱俊旻警詢陳述顯不實在；
    再者，江昇益之警詢陳述，除部分與邱俊旻之警詢陳述不符
    ，已如上述外，江昇益於第一審109年5月14日審理進行中，
    檢察官行反詰問之際，雖一度身體不適，然經救護人員到庭
    檢查後，已恢復正常，並表示可繼續審理，乃審判長於檢察
    官完成反詰問後，未再詢問江昇益意見，即以時間關係，諭
    知改期續行審理，是江昇益嗣未到庭當屬可歸責於國家機關
    之事由所致，其警詢筆錄應不符合刑事訴訟法第159條之3規
    定之要件，而指摘原判決認賴信安等三人之警詢筆錄俱有證
    據能力，顯有適用法則不當之違法云云。
    惟刑事訴訟法關於傳聞證據具有證據能力之例外規定所稱「
    可信之特別情況」，乃指陳述之外部情況具有高度信用性，
    故陳述之經過因未受其他外力影響而具有可信性，核與陳述
    內容本身具備可信性係屬陳述證明力之問題者不同。上訴意
    旨未具體指摘原判決此部分關於賴信安等三人之警詢筆錄證
    據能力之論述有何違法或不當，或以彼等陳述內容諸多不實
    等屬供述證明力問題之事由，或以該等陳述中與本案無關聯
    性之陳志瑋販賣毒品之他案部分有所不實為據，主張彼等警
    詢陳述全皆不具可信性，並執以指摘原判決此部分證據能力
    之判斷違法，核係對原判決已調查、說明之事項，徒憑其主
    觀上對法律之顯然誤解，任意指摘，顯無可採。至於第一審
    109年5月14日審理期日，救護人員受通知抵達法庭時，已下
    午五時一分，審判長於救護人員檢查江昇益身體，認各項狀
    況均正常，經詢問江昇益，其亦表示無送醫急診必要，可繼
    續接受詰問等語，即指示檢察官進行反詰問，迨結束後，旋
    以時間關係為由，徵得雙方當事人及辯護人等同意而另定期
    日續行審理，觀諸當天到庭之上訴人，正於法務部矯正署臺
    中戒治所戒治中，有該審理筆錄為憑，是法院為適時處理監
    所人犯，基於時間之考量，所為上開關於證據調查之處置，
    雙方當事人及其辯護人非僅未依法提出異議，甚且同意，自
    難謂有何不當；況嗣第一審復先後定期於同年6 月18日及同
    年7月9日續行審理，江昇益亦均遵期到庭，其中同年6 月18
    日審理期日，上訴人遲到，旋即因身體不適，要求法院呼叫
    救護車前來將其送醫，是日未行交互詰問，繼同年7月9日審
    理期日，法院經徵詢雙方當事人及辯護人均表示無意見後，
    依序先進行對賴信安之交互詰問，結束後，復徵得雙方當事
    人及辯護人同意，未對江昇益交互詰問，即另定同年月16日
    續行審理，亦有各該審理筆錄可按；然江昇益嗣經傳喚、拘
    提均未到庭。綜觀上開審理情形，江昇益未遵期到庭接受詰
    問，顯無上訴意旨所指可歸責於國家機關之情形。原審以其
    傳喚不到，依上開規定認其警詢中之陳述有證據能力，亦無
    上訴意旨所指之違法。
  ㈡原判決認定上訴人有附表所示九次販賣甲基安非他命犯行，
    係依憑上訴人於檢察官偵訊時自承確於附表編號1至6所示時
    間販賣甲基安非他命予賴信安；另於附表編號7至9所示時間
    販賣甲基安非他命予江昇益；賴信安、江昇益均係以上訴人
    持用之門號0000000000行動電話與上訴人聯絡，上訴人則於
    其住處交付毒品等語。核與賴信安、江昇益分別於警詢、偵
    查中及邱俊旻於警詢、偵查、第一審審理中所述上訴人販賣
    甲基安非他命等情悉相符合，並有卷附通訊監察書與譯文，
    警方於108年9月26日在上訴人住處執行搜索，當場扣得上訴
    人所有甲基安非他命、上開行動電話、秤量分裝甲基安非他
    命供販賣之夾鏈袋與電子磅秤等工具之搜索扣押筆錄、扣押
    物品目錄與該甲基安非他命之毒品鑑驗書可佐。另對上訴人
    嗣翻異前供，改口否認販賣，或辯稱與賴信安、江昇益晤面
    係為他事，並未交易毒品；或辯稱僅無價提供毒品，未收取
    代價云云，或辯稱係合資向上手購買云云，亦以其前後多次
    辯解，反覆不一，已難採信；況毒品物稀價昂，且交易毒品
    事涉重刑，苟非意圖營利，衡情當不致甘冒遭訴追刑責之風
    險，無償提供或轉讓予他人施用之理，因認上訴人本件有償
    交易毒品，係出於營利意圖之販賣行為，所辯無償提供、轉
    讓云云，俱非足取等語，於理由內逐一闡述明確。核已就卷
    內訴訟資料，逐一剖析，參互審酌，就其證據取捨及得心證
    之理由詳為論述，此乃原審本其職權之行使，對調查所得之
    證據定其取捨，為價值上之判斷，據以於判決內認定上訴人
    之犯行，顯無違背客觀上之經驗法則與論理法則。上訴意旨
    以上開扣案物應係賴信安另向陳志瑋購得，與上訴人無涉；
    通訊監察書及譯文所載關於陳志瑋所為向上訴人以外之其他
    第三人購買毒品之供述，不屬本案公訴範圍，另所載其他非
    本案購毒者陳劍弘等多人與上訴人之毒品交易，經檢、警調
    查亦均認無毒品交易之事實；此部分事證對本案均不具補強
    證據之證明力，而指摘原判決引用該譯文為上訴人本案犯行
    之佐證，係屬違誤云云，核係置原判決之論述於不顧，未依
    卷證，徒憑個人主觀之說詞，恣意指摘。又上訴意旨另以江
    昇益於第一審109年5月14日審理期日所為有利於上訴人之供
    述，仍屬本案之證據，原判決以此部分供述為詰問程序未完
    成前之供述，逕予排除，顯然違法一節，查江昇益此部分供
    述，雖更易其於警詢、偵查中所為上開不利於上訴人之證言
    ，改稱並未與上訴人為本件毒品交易云云，然此與原判決憑
    以認定上訴人本件犯行之上開各項事證，俱相矛盾，徒憑江
    昇益此部分更易之詞，顯不足動搖原判決依該等事證所為不
    利於上訴人之認定，是原判決此部分論述縱有上訴意旨所指
    瑕疵，亦於判決結果不生影響。上訴意旨執為上訴第三審之
    理由，亦非適法。
  ㈢其餘上訴意旨所云，或係對事實審法院採證、認事及證據證
    明力判斷之職權行使，專憑己見，任意指摘，或為單純之事
    實爭執，並未具體指摘原判決採證認事及所為論斷違背如何
    之經驗法則與論理法則，自不足據以辨認原判決已具備違背
    法令之形式。
四、綜上所述，本件上訴意旨，無非係就屬原審採證認事職權之
    適法行使及原判決已說明事項，徒憑己見，任意指摘為違法
    ，且仍為單純事實之爭執，要難謂為適法之第三審上訴理由
    。是本件上訴違背法律上之程式，應予駁回。
據上論結，應依刑事訴訟法第395條前段，判決如主文。      
中    華    民    國   111    年    4     月    28    日
                  刑事第六庭審判長法  官  李  錦  樑  
                                  法  官  林  孟  宜  
                                  法  官  吳  淑  惠  
                                  法  官  錢  建  榮  
                                  法  官  蔡  彩  貞  
本件正本證明與原本無異
                                  書記官
中    華    民    國   111    年    5     月    5     日